臺灣高等法院刑事裁定　　　　　　　　　　94年度抗字第89號
抗　告　人
即　聲請人　台灣宜蘭地方法院檢察署檢察官
被　　　告　甲○○
上列抗告人即聲請人因聲請單獨宣告沒收違禁物案件，不服臺灣
宜蘭地方法院中華民國94年1月14日裁定（94年度聲字第43號）
，提起抗告，本院裁定如下：
    主  文
抗告駁回。
    理  由
一、聲請意旨略以：宜蘭縣警察局礁溪分局員警於民國九十三年
    八月二十二日十二時三十五分許，在宜蘭縣礁溪鄉○○村○
    ○路四十一巷四號一樓查獲被告甲○○施用第一級毒品海洛
    因（下稱海洛因），並扣得其持有之注射針筒二支。查專供
    施用毒品之器具係屬違禁物，爰依法聲請宣告沒收銷燬云云
    。
二、原法院裁定則以扣案注射針筒，顯非「專」供施用毒品之器
    具甚明。況被告甲○○已於警詢及偵查中明確供陳：扣案注
    射針筒非其施用毒品所用等語綦詳，是更無法證明被告甲○
    ○乃使用扣案注射針筒用於施打海洛因。綜前各情，聲請意
    旨認扣案注射針筒二支係屬被告甲○○專供施用毒品之器具
    ，除無證據可資證明外，亦核與該條構成要件未見契合，聲
    請意旨認應併予諭知沒收銷燬，容有誤會，應予駁回等語。
三、抗告意旨又稱：本件係在被告施用第一級毒品海洛因之處所
    ，查獲被告所有供施用第一級毒品之器具「注射針筒二支」
    ，則該「注射針筒二支」，係屬於毒品危害防制條例第二條
    所稱「專供」施用毒品之器具，應可認定，依法自應予沒收
    ，是以本件之聲請應予准許，因而原審裁定應予撤銷云云。
四、然按查獲之第一、二級毒品及專供製造或施用第一、二級毒
    品之器具，不問屬於犯人與否，均沒收銷燬之；又違禁物得
    單獨宣告沒收。毒品危害防制條例第十八條第一項前段及刑
    法第四十條但書分別定有明文。然按毒品危害防制條例旨在
    防制「毒品」之危害，以維護國民身心健康（見同條例第一
    條），該條例第四條第四項所稱之「專供」施用毒品器具，
    構成要件應予限縮且嚴格解釋，法條既曰「專供」，自應解
    為「專」以供製造或施用毒品之器具者為限。即至少不得包
    括施用者就原有其他用途之物，予以加工製造而供作施用毒
    品之器具，且仍未喪失其原有用途者在內。換言之，專供施
    用毒品器具之範圍仍應予以嚴格界定之。從而，揆諸前揭說
    明，即見扣案注射針筒，顯非「專」供施用毒品之器具甚明
    。即此聲請意旨認扣案注射針筒二支係屬被告甲○○專供施
    用毒品之器具，除無證據可資證明外，亦核與該條構成要件
    未見契合，聲請意旨認應併予諭知沒收銷燬，於法無據。從
    而，原法院裁定駁回聲請，至屬正確。聲請人猶執陳詞指摘
    原法院裁定不當，為無理由，應予駁回。
五、據上論結，應依刑事訴訟法第412條，裁定如主文。
中　　華　　民　　國　　94　　年　　2 　　月　　18　　日
　　　　　　　　　刑事第十二庭審判長法　官  李文成
　　　　　　　　　　　　　　　　　  法　官  王復生
　　　　　　　　　　　　　　　　　  法　官  周盈文
以上正本證明與原本無異。
不得再抗告。
                                    書記官  余姿慧
中　　華　　民　　國　　94　　年　　2 　　月　　18　　日
